【裁判字號】    95,訴,153
【裁判日期】    950630
【裁判案由】    違反廢棄物清理法
【裁判全文】
臺灣花蓮地方法院刑事判決               95年度訴字第153號
公  訴  人  臺灣花蓮地方法院檢察署檢察官
被      告  丙○○
被      告  乙○○
被      告  丁○○
被      告  己○○
共      同
選任辯護人  曾泰源律師
上列被告等因違反廢棄物清理法案件，經檢察官提起公訴（94年
度偵字第4142號、第3558號、95年度偵字第556號、第654號），
本院判決如下：
    主  文
丙○○無許可文件，以經營廢棄物處理為常業，處有期徒刑參年
貳月。
乙○○共同連續未經主管機關許可，提供土地回填廢棄物，處有
期徒刑壹年貳月。緩刑肆年。
丁○○共同連續未領有廢棄物處理文件，從事廢棄物處理，處有
期徒刑壹年陸月。
己○○連續未領有廢棄物處理文件，從事廢棄物處理，處有期徒
刑壹年肆月。緩刑肆年。
    事  實
一、丙○○明知無許可文件，不得經營廢棄物清除、處理，竟未
    領有許可文件，基於經營廢棄物處理之常業犯意（其與乙○○並且基於概括犯意聯絡，詳如下述），自93年7 月間起至
    94 年11月30日止，提供其所有位於花蓮縣秀林鄉○○段569
    地號山坡地，以每車收取新台幣（下同）約300元至500元不
    等計算之傾倒費用，有償供順連企業社負責人丁○○）、天
    地工程行（負責人己○○）、正輝鑽孔切割工程行（負責人
    庚○○，以下簡稱正輝工程行），及其他不特定之工程行、
    民眾回填傾倒廢棄物（包含木片、木板、塑膠袋、建築鷹架
    用之塑膠網、木製版模、輪胎、馬桶等廢棄物），並在上述
    土地將廢棄物就地燃燒或覆土掩埋之處理行為，恃以為生並
    以此為業。
二、乙○○為丙○○之丈夫，亦明知未經主管機關許可，不得提
    供土地回填廢棄物，竟與丙○○基於提供土地回填廢棄物之
    概括犯意聯絡，在丙○○不在家時，由乙○○先於94年9月3
    日，以電話指揮不知情之其女甲○○收受300元後，提供上
    開土地予正輝鑽孔工程行傾倒廢棄物1次，另承前概括犯意
    ，於94年11月30日，在上開土地指揮連順企業社之司機戊○○（所涉罪嫌業經緩起訴處分確定）可將廢棄物傾倒於上開
    山坡地。嗣於94年11月30日16時55分許，警方持搜索票前往
    花蓮縣秀林鄉水源村水源15號搜索時，適有戊○○駕駛連順
    企業社所有，車牌號碼898-RA號大貨車，載運廢棄物至上述
    土地傾倒時，為警當場查獲。
三、丁○○前於91年間因犯業務過失致死罪，經本院判處有期徒
    刑5月，緩刑3年，於91年8月24日確定，於緩刑期間內，明
    知從事處理廢棄物須經主管機關核准，於取得許可文件後始
    可從事廢棄物之處理，竟未依法領有廢棄物處理之許可文件
    ，與戊○○基於處理廢棄物之概括犯意聯絡，自94年3月間
    某日起至同年11月30日遭查獲止，以其所負責之連順企業社
    名義，自己或指示戊○○駕駛車輛向其他公司行號載運廢棄
    物，並以1台車約500元之代價，交付予丙○○作為同意傾倒
    廢棄物之報酬，連續將所蒐集之廢棄物傾倒於前開土地，平
    均約每月傾倒3至4台車，事後每隔幾天再駕駛挖土機將所傾
    倒在上述土地之廢棄物，為覆土掩埋之處理行為。
四、己○○明知從事處理廢棄物須經主管機關核准，於取得許可
    文件後始可從事廢棄物之處理，竟未依法領有廢棄物清除、
    處理之許可文件，基於處理廢棄物之概括犯意，自94年10月
    間某日起至94年11月6 日止，由其所負責之天地工程行向其
    他公司行號載運廢棄物，並將上開一般廢棄物傾倒於前開土
    地，約5、6次，並駕駛挖土機將所回填傾倒在上述土地之廢
    棄物，為覆土掩埋之處理行為。
五、案經花蓮縣警察局吉安分局報告臺灣花蓮地方法院檢察署檢
    察官偵查起訴。
    理  由
壹、程序部分：
一、按被告以外之人於審判外之言詞或書面陳述，除法律有規定
    者外，不得作為證據；被告以外之人於檢察事務官、司法警
    察官或司法警察調查中所為之陳述，與審判中不符時，其先
    前之陳述具有較可信之特別情況，且為證明犯罪事實存否所
    必要者，得為證據，刑事訴訟法第159條第1項、第159條之2
    分別定有明文。查公訴人以同案共犯丙○○、乙○○、丁○○、己○○作為供述者個人以外於警詢中之證詞，及證人戊○○、庚○○於警詢中證詞為證據，辯護人則否認其等之證
    據能力。經查，證人丙○○、乙○○、丁○○、己○○等人
    於警詢中對於其他被告之證詞為審判外之陳述，公訴人復未
    證明其等於警詢中之證詞有何具有較可信之特別情況，揆諸
    前揭說明，應認證人丙○○、乙○○、丁○○、己○○於警
    詢中之證詞無證據能力。又查，證人戊○○、庚○○於本院
    中證述如何經被告丙○○同意而傾倒處理廢棄物於系爭土地
    上之證詞，核與其等於警詢中所陳情節並無前後證述不符之
    情形存在，是其等警詢中之證詞已不具必要性，應認其等警
    詢中之證詞均不具有證據能力。
貳、得心證之理由：
一、被告丙○○提供其所有花蓮縣秀林鄉○○段569地號山坡地
    處理廢棄物；被告乙○○於前揭時間、地點提供土地供連順
    企業社、正輝工程行傾倒廢棄物各1次；另被告丁○○、己○○分別於上揭時間、地點從事廢棄物之處理等情，業據被
    告乙○○、丁○○、己○○於本院審理中坦承不諱，經核與
    證人戊○○於偵訊及本院審理中、證人庚○○於偵訊中證述
    之清除處理廢棄物之過程相符，且有花蓮縣環境保護局環境
    保護稽查通知單3紙、花蓮縣環境保護局執行違反廢棄物清
    理法案件處分書各1份、土地所有權狀、地籍謄本、臺灣花
    蓮地方法院檢察署94年12月13日、同年月14日履勘筆錄各1
    份及現場照片17幀、花蓮縣花蓮地政事務所94年12月26日花
    地所測字第09400187 61號函附之土地複丈成果圖1份、花蓮
    縣政府94年12月23日府地測字第09401864160號函附之秀林
    鄉○○段水源地廢土高差現況圖1份及現場照片38幀附卷可
    查，被告丙○○、乙○○、丁○○、己○○上開自白與事實
    相符，堪信為真實，其等違反廢棄物清理法規定之犯行堪以
    認定，應予依法論科。
二、辯護人雖另辯稱：依內政部訂頒之「營建剩餘土石方處理方
    案」，營建剩餘土石方之種類，包含建築工程、公共工程及
    建築物拆除工程施工所產生之剩餘泥、土、砂、石、磚、瓦
    、混凝土塊因前揭剩餘土方，其出產至使用，均為資源利用
    狀態，故不以廢棄物論，而被告丁○○、己○○所載運至系
    爭土地傾倒之物品為均為工程施工拆除後之建築廢土，被告
    丙○○、乙○○提供土地回填的也是建築廢土，自無廢棄物
    清理法之適用云云。然查，本案被告丁○○、己○○所載運
    處理之物品除營建廢土外，亦夾雜木材、廢建材、塑膠袋等
    一般廢棄物等情，業經被告己○○於警詢中供稱：伊所倒的
    包含廢土、木板、廢建材、塑膠袋等語（吉警刑字第094300
    23 64號卷第7頁），證人戊○○於偵查中證稱：伊倒的東西
    大多是木製的版模等語可佐（94年度偵字第4142號卷第18頁
    ），另參諸於94年9月3日證人徐毓鑑與被告乙○○之電話對
    話如下：證人徐毓鑑稱：「連順說要倒木頭，你要給他倒嗎
    ？」，被告乙○○稱：「他有什麼木頭在那邊？」，證人徐
    毓鑑稱：「不知道，反正就是木頭。」，此有通訊監察譯文
    1份在卷可佐，並經本院於95年6月19日當庭勘驗無訛（本院
    卷第101頁），再由連順工程行、新天地工程行車輛正在傾
    倒上開夾雜木材、木板、塑膠袋之照片4幀觀之，均足認被
    告丁○○、己○○所載運處理者並非全為營建廢土，仍有為
    數不少之一般木材、塑膠袋等廢棄物。又查，系爭土地上確
    有為數不少之木板、馬桶、磁磚、塑膠袋、輪胎、塑膠網等
    廢棄物一情，業據臺灣花蓮地方法院檢察署檢察官履勘現場
    屬實，有該署94年12月13日履勘筆錄1份在卷可佐（94年度
    偵字第4142號卷第35頁），並經證人即花蓮縣環保局人員廖
    素容於偵查中證稱：回填物品有營建廢棄物，夾雜垃圾，有
    馬桶、營建用網子、木板等，屬於一般廢棄物等語（94年度
    偵字第4142號卷第36頁反面），益證被告丙○○、乙○○提
    供之土地上並非僅回填營建廢土，亦包含一般廢棄物，故被
    告4人違反廢棄物清理法之行為至明。辯護人雖另認應確認
    扣除被告4人所傾倒之營建廢土，其等所分別處理廢棄物之
    數量等語，然上開供回填廢棄物之山坡地，業經被告丙○○
    等人為覆土處理，現亦已種植山蘇等植物，有現場照片2幀
    在卷可佐，故確認被告4人所傾倒之廢棄物數量，有其事實
    上之困難，然上開山坡地確有傾倒為數不少之廢棄物，已如
    前述，則被告4人違反廢棄物清理法之犯行已堪認定，自不
    因無法確認其等傾倒之數量，而卸免其應負罪責，併此敘明
    。
三、惟被告丙○○矢口否認有何以非法處理廢棄物為常業之犯行
    ，辯稱：伊是村長，並不需要靠收取傾倒廢棄物之收入維生
    ，伊雖向正輝工程行收過3、4次錢，每次收300元，但那是
    要買汽水起請幫忙整地之老人飲用而已，並沒有從中獲利云
    云（本院卷第109頁），然查：
（一）按刑法上所謂常業犯，指反覆以同種類行為為目的之社會
      活動之職業性犯罪而言，至於犯罪所得之多寡，是否恃此
      犯罪為唯一之謀生職業，則非所問，縱另兼有其他職業，
      仍無礙於該常業犯罪之成立，最高法院85年度台上字第
      510號判例可資參考。
（二）被告丙○○提供土地供他人回填廢棄物，並收取費用等情
      ，業據證人庚○○於本院審理中證稱：伊經營正輝工程行
      ，有載運廢棄物至被告丙○○之土地傾倒，有因此給了5
      、6次錢，每次給300元等語（本院卷第86頁），且有被告
      乙○○與證人徐毓鑑於電話中談論收取正輝工程行300元
      對話之通訊監察譯文在卷可查，並為被告丙○○所不否認
      ，堪信證人庚○○前開證述為真實。
（三）被告雖復辯稱除上開收取之費用外，並沒有再向他人收取
      費用，但查，被告丙○○於偵訊中已供稱：伊有向「怪手
      菊」要7、8台車子的土，他是姓徐，大部分都是我在處理
      接洽到廢土的事，印象中收了200元，計2、3次等語（95
      年度偵字第556號卷第10頁），已足認被告丙○○並非僅
      向證人庚○○收取費用。又查，被告丁○○於94年9月5日
      15時32分許，以000000 0000號行動電話與使用000000000
      0號行動電話之姓名籍不詳男子對話如下：
      被告丁○○稱：「『一台500元，10台我就要給人家5000
      元了』。」
      對方稱：「你泥土都是載去給別人對不對？」
      被告丁○○稱：「因為泥土裡都有垃圾，所以我都丟到人
      家那裡，是『都要繳錢給人家的』。」
      有通訊監察譯文1份在卷可稽（94年度他字第354號卷20頁
      ），再對照被告丙○○於94年9月9日8時24分以所使用之
      0000000000號行動電話與使用0000000000號行動電話之被
      告乙○○對話如下：
      被告丙○○稱：「那個連順都沒有來，我要叫... 好不好
      ？『要給錢了耶』。」
      被告乙○○稱：「那個連順怎麼說？」
      被告丙○○稱：「本來說幾天前就要來但都沒有來，我不
      要讓他倒了。」
      ...
      被告乙○○稱：「妳先跟他講啦。」
      被告丙○○稱：「沒錢也沒有辦法做事。」
      被告乙○○稱：「垃圾倒到這樣。」
      亦有通訊監察譯文1份在卷可稽（94年度他字第354號卷44
      頁），從上開譯文對話，可知被告丁○○確有交付被告陳
      玉美每車50 0元之作為傾倒處理廢棄物之代價，否則被告
      丁○○豈會告知他人必須一車給500 元？而倘若被告丙○○沒有向傾倒者收取報酬，又豈會與被告乙○○討論被告
      丁○○經營之連順工程行該給錢了等語？上開事證在在足
      徵被告丁○○及不特定之人有交付費用予被告丙○○，故
      證人丁○○雖於偵查中供稱並沒有給被告丙○○金錢對價
      云云，應屬事後迴護被告丙○○之詞，並不可採。況查，
      要前往系爭土地傾倒廢棄物前，必須先經過一道門，有鍊
      子及密碼，且有專人在看管一情，業據證人庚○○於本院
      （本院卷第88頁）、證人戊○○於偵查中證述明白（94年
      度偵字第4142號卷第18頁），益徵被告丙○○確有收取費
      用，否則其又何需派人看管？辯護人雖另以被告丙○○並
      未向證人己○○收費，推論被告丙○○並無恃經營處理廢
      棄物維生之意思，然證人己○○雖未繳費予被告丙○○，
      但其有承諾被告丙○○定期免費駕駛推土機前往整地一情
      ，已據被告己○○供陳在卷，顯見其與被告丙○○間有利
      益交換之約定，故其雖未繳費予被告丙○○，卻有以代為
      整地之工資抵充現金之事實，亦無從據以認定被告丙○○
      並無以收取處理廢棄物之費用維生之意思。
（四）被告丙○○自93年7月起迄至查獲日止，長達一年餘之時
      間均提供土地處理廢棄物，且廣泛地向不特定人收取費用
      ，已如前述，其顯係反覆以同種類之處理廢棄物為目的之
      社會活動之職業性犯罪，縱然被告丙○○係任職村長，揆
      諸前揭說明，足認被告丙○○有於該段期間內，恃此處理
      廢棄物所得維生之意，應已無庸置疑。被告丙○○辯稱其
      並無以處理廢棄物為常業之犯意云云，並不可採。本案事
      證明確，被告丙○○犯行堪以認定，應予依法論科。
四、核被告丙○○所為，係犯廢棄物清理法第46條第2項之以經
    營廢棄物處理為常業，被告乙○○所為，係犯同法第46條第
    1項第3款之未經許可提供土地回填廢棄物罪，被告丁○○、
    己○○所為，均係犯廢棄物清理法第46條第1項第4款之未領
    有廢棄物處理文件，從事廢棄物處理罪。被告乙○○、予被
    告丙○○就上開提供土地回填廢棄物之犯行，有聯絡及行為
    分擔，為共同正犯，但被告乙○○就此並無常業犯意，故僅
    被告丙○○就其所犯，應論以無許可文件，以經營廢棄物處
    理為常業罪，而非為共同無許可文件，以經營廢棄物處理為
    常業罪，附此敘明。被告丁○○與戊○○就未領有廢棄物處
    理文件，從事廢棄物處理犯行，有犯意聯絡及行為分擔為共
    同正犯。被告丙○○、乙○○乃因其為地主身分而提供土地
    回填廢棄物，而犯有上開罪責，究與被告丁○○、己○○涉
    有未經許可或未依許可內容而清除、處理廢棄物之罪嫌有所
    不同，自難認其等間具有共犯關係，公訴人認被告4 人間均
    為共同正犯，容有未洽。公訴人雖另認被告乙○○、丁○○
    及己○○均係違反廢棄物清理法第46條第2 項之以經營廢棄
    物處理為常業罪，惟未提出證據證明被告乙○○等3 人有何
    恃經營廢棄物處理維生之常業犯行，就此所認，容有誤會，
    且此部分業經公訴人於本院審理中到庭更正如上開被告乙○○等3人所犯之法條，本院自應予以審酌。另被告乙○○2次
    未經許可提供土地回填廢棄物犯行，被告丁○○、己○○多
    次未領有廢棄物清除、處理文件，從事廢棄物處理犯行，均
    時間緊接，所犯罪名相同，顯係各出於概括之犯意為之，均
    為連續犯，爰依刑法第56條之規定分別論以連續未經許可提
    供土地回填廢棄物罪，及連續未領有廢棄物處理文件，從事
    廢棄物處理罪，並分別加重其刑。爰審酌被告丙○○、乙○○及己○○均無前科紀錄、被告丁○○因過失傷害罪，於本
    案案發時尚在緩刑期間，有臺灣高等法院被告前案紀錄表4
    份在卷可佐，其等犯罪之動機、手段、對社會環境之危害，
    及其等犯罪後之態度等一切情狀，分別量處如主文所示之刑
    。又查，被告乙○○、己○○前均未曾受有期徒刑以上刑之
    宣告，此有上開刑案紀錄表2 紙附卷可稽，其等因一時失慮
    而罹刑章，本院認其經此教訓後，當知所警惕，信無再犯之
    虞，因認所宣告之刑，以暫不執行為適當，爰併予各宣告緩
    刑4年，以啟自新。
五、扣案之現金1萬3千元、記事手冊、水源村村民手冊各1 份、
    紅包袋、白色信封袋各1個、郵政金融卡1張、郵局存摺、農
    會存摺、土地銀行存摺、臺灣企銀存摺、二信合作社存摺各
    1 本，雖分為被告丙○○、乙○○所有且供其等日常生活所
    用，業據被告丙○○、乙○○於本院審理中供述在卷，然並
    無證據證明係供犯其等本罪所用之物，另扣案車牌號碼898
    —RA大貨車1 台，雖係被告丁○○所有，然上開車輛平常多
    係供載運砂石之用一情，業據證人戊○○於本院審理中證述
    明白，故尚難認上開車輛係專供被告丁○○犯本案之工具，
    爰均不予宣告沒收，併予敘明。
據上論斷，應依刑事訴訟法第299條第一項前段，廢棄物清理法
第46條第1項第3款、第4款、第2項，刑法第11條前段、第28條、
第56條、第74條第1款之規定，判決如主文。
本案經檢察官張立言到庭執行職務。
中    華    民    國    95    年    6      月    30    日
                          臺灣花蓮地方法院刑事第二庭
                                審判長法  官  李豫雙
                                      法  官  林韋岑
                                      法  官  俞秀美
以上正本證明與原本無異。
如對本判決不服，應於送達後10日內，向本院提出上訴狀。（應
抄附繕本）告訴人或被害人如對於本判決不服者，應具備理由請
求檢察官上訴，其上訴期間之計算係以檢察官收受判決正本之日
期為準。
                                      書記官
中    華    民    國    95    年    7     月    5     日
附錄本判決論罪之法律條文：
廢棄物清理法第46條
有下列情形之一者，處1年以上5年以下有期徒刑，得併科新臺幣
300萬元以下罰金：
一、任意棄置有害事業廢棄物。
二、業負責人或相關人員未依本法規定之方式貯存、清除、處理
    或再利用廢棄物，致污染環境。
三、未經主管機關許可，提供土地回填、堆置廢棄物。
四、未依第41條第1項規定領有廢棄物清除、處理許可文件，從
    事廢棄物貯存、清除、處理，或未依廢棄物清除、處理許可
    文件內容貯存、清除、處理廢棄物。
五、執行機關之人員委託未取得許可文件之業者，清除、處理一
    般廢棄物者；或明知受託人非法清除、處理而仍委託。
六、民營廢棄物處理機構負責人或相關人員、或執行機關之人員
    未處理廢棄物，開具虛偽證明。
無許可文件，以經營廢棄物清除、處理為常業者，處3年以上10
年以下有期徒刑，得併科新臺幣900萬元以下罰金。


司法院資訊處製作；財團法人民間司法改革基金會備份。
